【裁判字號】    97,簡上,78
【裁判日期】    971203
【裁判案由】    侵權行為損害賠償
【裁判全文】
臺灣嘉義地方法院民事判決  97年度簡上字第78號
上  訴  人  甲○○
被上訴人    乙○○
上列當事人間請求侵權行為損害賠償事件，上訴人對於中華民國
97年8 月28日本院嘉義簡易庭97年度嘉簡字第735 號第一審判決
提起上訴，於民國97年11月19日言詞辯論終結，本院判決如下：
    主      文
原判決命上訴人給付部分，及該部分假執行之宣告暨訴訟費用負
擔之裁判均廢棄。
前項廢棄部分，被上訴人在第一審之訴及假執行之聲請均駁回。
第一、二審訴訟費用（除確定部分外）由被上訴人負擔。
    事實及理由
甲、被上訴人主張：(一)兩造為論及婚嫁之男女朋友，在交往期間
    ，被上訴人多次借款與上訴人，嗣因上訴人疑有劈腿情事，
    二人因而分手，分手後，被上訴人向上訴人請求返還借貸金
    額，上訴人因無法1 次清償，兩造乃於民國96年9 月8 日達
    成還款協議，簽立切結書，切結書上經上訴人按捺指紋。嗣
    後，上訴人雖雖辯稱其當時趕著上班，故未仔細看切結書，
    其並不同意其中之內容等語。惟查，上訴人告係73年12月4
    日生，於簽立系爭切結書時已滿20歲，其復自承為專科畢業
    ，則以上訴人之年齡、學歷觀之，應足以知悉按捺指紋所表
    彰之社會意義（即按捺指紋表示經本人確認之意），倘上訴
    人認為簽立系爭切結書時，無充分之時間思考，則其當可另
    擇時日與被上訴人就系爭切結書之內容作討論、修改後，再
    為意思表示，上訴人捨此不為，自願在無外力脅迫之情況下
    ，於系爭切結書上載有其姓名處逐一按捺指紋，並留存相同
    內容之切結書，已足認其對切結書之內容表示同意，而與被
    上訴人互相表示意思一致，成立契約。嗣被上訴人向本院起
    訴請求上訴人給付新臺幣（下同）20萬元，經本院96年度嘉
    簡字第950 號及97年度簡上字第2 號判決被上訴人全部確定
    在案。不料，上訴人因敗訴心生不服，出於惡意多次向內政
    部警政署署長信箱投書，不實指摘被上訴人「強迫威脅」上
    訴人簽字，致被上訴人名譽受損。查被上訴人為認真服務，
    聲譽優良之警察，考績皆維持甲等，任職機關原欲推選被上
    訴人作為模範警察，卻因上訴人之不實指控嚴重影響聲譽而
    作罷，甚而因此遭督察3 次風紀訪談影響名譽及考績，並影
    響原告之升遷，且將可能被調單位而不能配槍，被上訴人盡
    心盡力做為人民媬母20餘年，一切努力與聲譽均因上訴人惡
    意詆毀而毀於一旦，精神上受到難以言喻之痛苦。為此，依
    民法第184 條及第195 條之規定，請求上訴人給付精神慰撫
    金30萬元。(二)上訴人除向警政署投書外，並不斷撥打王國權
    小隊長之手機投訴騷擾，致其於放假期間，因上訴人投書而
    被召回處理，又一直要向上級寫報告，黃小隊長因不堪其擾
    ，乃應上訴人要求，於97年6 月12日召被上訴人前來在和解
    書上簽字，惟當時上訴人之兄在場，其姐又以電話指示，和
    解書之內容完全依上訴人之意思，被上訴人形單勢薄，對內
    容無從置喙，長官們為平息事件，亦希望被上訴人接受，被
    上訴人不得已只好簽字。惟上訴人於隔日（6 月13日）下午
    又打電話給黃小隊長投訴騷擾，致黃小隊長又在97年6 月15
    日凌晨4 點叫上訴人起床約談。上訴人此舉已違反和解書內
    約定上訴人不得向被上訴人「投書警政署或任何機關投訴」
    之條款，被上訴人自得解除契約，並以97年10月23日書狀繕
    本之送達為解除契約之意思表示。又本件第一審行調解程序
    時，兩造亦表示無法調解，且至第一審言詞辯論終結時，上
    訴人均未執以主張，顯見兩造均無將本件納入前揭和解內容
    之意，況第二審為第一審程序之續行，當事人不得提出新的
    攻擊防禦方法，上訴人於第一審刻意不主張，迨第一審判決
    結果不利於己時，始為主張，豈不浪費訴訟資源，並違反訴
    訟上之誠信原則等語，並聲明：上訴駁回。
乙、上訴人則以：(一)上訴人確有於97年4 月底以電子郵件投書警
    政署署長信箱，內容包含原告「強迫威脅」其簽字等語，惟
    該等投訴內容均為事實。上訴人於96年9 月8 日簽切結書時
    是下午3 時5 分，而其當日是值下午4 時的班，且要提早到
    醫院作換衣服、交接等準備工作，被上訴人表示如上訴人不
    簽就不讓上訴人去上班，上訴人擔心上班遲到，始在切結書
    上按捺指紋。(二)兩造已於97年6 月12日就本事件成立和解，
    約定被上訴人今後不得向上訴人提出任何告訴，包括現有告
    訴，刑事訴訟民事訴訟，97年6 月17、19日民事訴訟。兩造
    既已就本件訴訟成立和解，被上訴人並同意撤回訴訟，足見
    被上訴已無權利保護之必要。(三)上訴人於97年6 月13日確有
    打電話給黃小隊長，但僅係要瞭解被上訴人是否已依合解約
    定撤回本件訴訟而已，並非為投訴等語作為抗辯，並聲明：
    原判決不利於上訴人部分廢棄，上開廢棄部分，被上訴人在
    第一審之訴及假執行之聲請均駁回（原審判決命上訴人給付
    被上訴人6 萬元，及其遲延利息，而駁回被上訴人其餘之請
    求，被上訴人並未提起上訴，是本院僅就原審命上訴人給付
    6 萬元及其遲延利息有無理由為審理）。
丙、得心證之理由：
一、上訴人主張兩造於97年6 月12日就本件侵權行為損害賠償事
    件和解，並簽訂和解書乙節，業據上訴人提出被上訴人不爭
    執其真正之和解書為證，前揭和解書記載略以：甲方（即被
    上訴人）因乙方（即上訴人）投書警政署致被上訴人心生不
    滿，對上訴人提出告訴，今兩方同意和解，被上訴人今後不
    得向上訴人提出任何告訴（刑事訴訟及民事訴訟），包括現
    有告訴、97年6 月17、19日民事訴訟（和解條款第1 款）；
    上訴人不得向被上訴人投書警政署或任何機關投訴（第2 款
    ）；如有違約，違約之一方應賠償200 萬元（第3 款）等語
    ，復為被上訴人於本院審理時所不爭執（見本院卷第72頁）
    ，應為可採。是應認兩造確實已就本件侵權行為損害賠償事
    件成立和解，自不能因上訴人於原審審理時漏未執此為抗辯
    ，而認本件訴訟不在前揭和解範圍。
二、被上訴人雖主張上訴人違反前揭和解條款，於成立和解之次
    日又向被上訴人之上級黃小隊長投訴云云，但為上訴人否認
    ，並以前詞置辯。按當事人主張有利於己之事實，就該事實
    ，應負舉證之責任，此觀諸民事訴訟法第277 條前段規定甚
    明。是本件被上訴人應就前揭事實，舉證以實其說。查被上
    訴人雖主張上訴人又為投訴云云，但於本院審理時僅陳稱略
    以：黃小隊長於清晨4 點到臥室叫我，說上訴人在前一天有
    打電話給他，但因為時間太久了，我已經不記得說什麼事情
    等語（見本院卷第72頁）。惟查本件訴訟係因上訴人向警政
    署投訴被上訴人對其為強暴脅迫而起，且兩造和解時，亦特
    別約定上訴人不得再向警政署及其他機關投訴，是若上訴人
    於成立和解之次日即又向被上訴人之上級黃小隊長投訴被上
    訴人，黃小隊長因而在凌晨4 時叫醒被上訴人約談，則黃小
    隊長自無不將上訴人投訴之內容告知被上訴人之理，而被上
    訴人就黃小隊長為何事叫醒他，以及上訴人投訴之內容豈有
    不知之理？而且被上訴人主張上訴人再為投訴之時間距今僅
    約5 個月，經過時日甚短，被上訴人辯稱因時間太久而遺忘
    投訴內容云云，顯不可採。此外，被上訴人又未提出其他證
    據供本院斟酌，被上訴人之前揭主張，即非可採。被上訴人
    既不能證明上訴人違反約定再向警政署及其他機關投訴，則
    被上訴人雖以上訴人違反前揭和解條款第2 款約定，而為解
    除契約之意思表示，自不生解除契約之效力，前揭和解契約
    不因此而失其效力。
三、按和解有使當事人所拋棄之權利消滅，及使當事人取得和解
    契約所訂明權利之效力，此為民法第737 條所明訂。而和解
    之本質，究為創設，抑為認定，應依和解契約之內容定之。
    當事人以他種法律關係或以其他無因性之債務約束等，替代
    原有之法律關係時，屬於創設，否則以原來明確之法律關係
    為基礎而成立和解，則屬認定。和解內容，倘以他種法律關
    係替代原有法律關係者，則係以和解契約創設新法律關係。
    又當事人於訴訟外為不起訴之合意或撤回起訴之合意，在法
    律上發生何種效果，學說間固有不同之見解，但多數見解認
    為此項合意為有效，當事人之一方若執此為抗辯，應認原告
    之訴欠缺權利保護必要，其訴為不合法。查依前揭和解條款
    第1 款之文字記載，雖無被上訴人應撤回本件訴訟之用語，
    惟按解釋意思表示，應探求當事人之真意，不得拘泥於所用
    之辭句，民法第98條定有明文。兩造既約定被上訴人不得再
    就本事件對上訴人提出任何「告訴」，包括本件訴訟。則兩
    造之真意即係被上訴人不得繼續本件訴訟而應予撤回，否則
    前揭約款即失其意義。是應認兩造間確有被上訴人應撤回本
    件訴訟之合意。依前揭說明，被上訴人於前揭合意成立後，
    未撤回本件訴訟，自應認其訴欠缺權利保護必要。而權利保
    護必要之要件是否具備，法院應依職權調查，不問當事人是
    否主張，是本件上訴人雖未於第一審主張前揭和解之事實，
    依民事訴訟法第447 條第1 項第4 款規定，應認其仍得提出
    。況本件被上訴人既已同意不再就本事件對上訴人提出任何
    民、刑事訴訟，及撤回訴訟，則除非本件和解契約失其效力
    ，被上訴人即應遵守而誠信履行，乃被上訴人竟未依約定撤
    回本件訴訟，若不允許上訴人於第二審審理時執此抗辯，亦
    顯失公平。是應認上訴人仍得提出此項攻擊防禦方法，並據
    此認被上訴人之起訴，欠缺權利保護必要，為不合法，應予
    駁回。原審未及審酌前揭事證，判命上訴人給付被上訴人6
    萬元及其遲延利息，並依職權為假執行之宣告，自有違誤。
    上訴意旨指摘原判決關於此部分之判決不當，求予廢棄改判
    ，為有理由。自應由本院予以廢棄，並改判如主文第2 項所
    示。
四、本件事證已臻明確，兩造其餘攻擊、防禦方法及舉證，經本
    院審酌後，認對於判決結果不生影響，爰不一一論述，併此
    敘明。
丁、訴訟費用負擔之依據：民事訴訟法第78條。
中    華    民    國    97    年    12    月    3     日
                  民事第一庭  審判長法  官  林世芬
                                    法  官  游悅晨
                                    法  官  林望民
上列正本證明與原本無異。
本判決不得上訴。
中    華    民    國    97    年    12    月    3     日
                                    書記官  陳慶時


司法院資訊處製作；財團法人民間司法改革基金會備份。
